臺灣高等法院刑事裁定
111年度聲再字第298號
再審聲請人
即受判決人  陳春麒



上列再審聲請人即受判決人因違反毒品危害防制條例案件，對於
本院108年度上訴字第1796號，中華民國110年1月28日第二審確
定判決，聲請再審，本院裁定如下：
    主  文
再審之聲請駁回。 
    理  由
一、聲請再審意旨略以：本案證人陳育龍自承其於警詢中製作之
    筆錄，係其與警方以未採尿送驗之利益交換所取得不實之供
    述證據（偵查中亦為相同之供述），此有陳育龍於民國110
    年7月23日寄予再審聲請人即受判決人陳春麒（下稱聲請人
    ）之信件影本可證（即聲證二，下稱系爭信件），爰以此等
    新事證，依刑事訴訟法第420條第1項第6款規定之再審事由
    ，對原確定判決聲請再審等語。
二、按再審制度，係為發現確實之事實真相，以實現公平正義，
    而於案件判決確定之後，另設救濟之特別管道，重在糾正原
    確定判決所認定之事實錯誤，但因不能排除某些人可能出於
    惡意或其他目的，利用此方式延宕、纏訟，有害判決之安定
    性，故立有嚴格之條件限制。刑事訴訟法第420條第1項第6
    款原規定：「因發現確實之新證據，足認受有罪判決之人應
    受無罪、免訴、免刑或輕於原判決所認罪名之判決者」，作
    為得聲請再審原因之一項類型，司法實務上認為該證據，必
    須兼具新穎性（又稱新規性或嶄新性）及明確性（又稱確實
    性）二種要件，始克相當。晚近修正將上揭第一句文字，改
    為「因發現新事實、新證據，單獨或與先前之證據綜合判斷
    」，並增定第3項為：「第一項第六款之新事實或新證據，
    指判決確定前已存在或成立而未及調查斟酌，及判決確定後
    始存在或成立之事實、證據。」放寬其條件限制，承認「罪
    證有疑、利歸被告」原則，並非祇存在法院一般審判之中，
    而於判罪確定後之聲請再審，仍有適用，不再刻意要求受判
    決人（被告）與事證間關係之新穎性，而應著重於事證和法
    院間之關係，亦即祇要事證具有明確性，不管其出現係在判
    決確定之前或之後，亦無論係單獨（例如不在場證明、頂替
    證據、新鑑定報告或方法），或結合先前已經存在卷內之各
    項證據資料，予以綜合判斷，若因此能產生合理之懷疑，而
    有足以推翻原確定判決所認事實之蓋然性，即已該當。申言
    之，各項新、舊證據綜合判斷結果，不以獲致原確定判決所
    認定之犯罪事實，應是不存在或較輕微之確實心證為必要，
    而僅以基於合理、正當之理由，懷疑原已確認之犯罪事實並
    不實在，可能影響判決之結果或本旨為已足。縱然如此，不
    必至鐵定翻案、毫無疑問之程度；但反面言之，倘無法產生
    合理懷疑，不足以動搖原確定判決所認定之事實者，仍非法
    之所許。至於事證是否符合明確性之法定要件，其認定當受
    客觀存在之經驗法則、論理法則所支配。
三、經查：
  ㈠聲請人前因違反毒品危害防制條例案件，經臺灣宜蘭地方法
    院以107年度訴字第473號判決認聲請人犯販賣第一級毒品罪
    共3罪（其中1罪係與鄭文雄共同為之，另2罪係聲請人單獨
    為之，詳見該判決所載），並與其他不得易科罰金之罪應執
    行有期徒刑22年；聲請人提起上訴後，經本院以108年度上
    訴字第1796號判決（即原確定判決）撤銷原判決關於其罪刑
    部分，認聲請人犯販賣第一級毒品罪共3罪（其中1罪係與鄭
    文雄共同為之，另2罪係聲請人單獨為之，詳見該判決所載
    ），並與他罪應執行有期徒刑16年6月；聲請人復提起上訴
    後，經最高法院以110年度台上字第4610號判決從程序上駁
    回上訴而確定，此有各該判決及本院被告前案紀錄表在卷可
    稽，並經本院依職權調取該案卷宗核閱無誤。
  ㈡原確定判決認定證人即購毒者陳育龍於警詢、偵查之供述與
    卷附蒐證照片、通訊監察譯文等客觀事證相契合，其前開證
    述應堪憑採，而證人陳育龍雖於第一審審理時翻異前詞而完
    全否認有自聲請人收受毒品並交付金錢之情，然其證詞既與
    聲請人所辯不符，更與卷內事證有違，顯係為迴護聲請人所
    為之虛偽陳述，委無足採，故聲請人應有如原確定判決犯罪
    事實欄一㈠⒉、⒊所載之2次販賣第一級毒品海洛因犯行；復認
    定證人陳育龍與同案被告鄭文雄於警詢、偵查之供述均相符
    合，亦有通訊監察譯文、通聯調閱查詢單可佐，而證人陳育
    龍於第一審審理時證稱其並未收受海洛因，亦未交付任何金
    錢或紅包云云，除與其先前於警詢、偵查中所述迥異矛盾外
    ，更與聲請人坦承有交付海洛因予陳育龍等情有所不符，又
    與鄭文雄於第一審審理時所改稱陳育龍當天有交付紅包等情
    有所齟齬，是證人陳育龍前開完全否認有收受海洛因之證詞
    ，顯係為迴護聲請人及鄭文雄所為之虛偽陳述，亦難堪採，
    故聲請人及鄭文雄應有如原確定判決犯罪事實欄一㈡所載之
    共同販賣第一級毒品海洛因犯行等節，業已論述綦詳（見原
    確定判決第6至14頁），難謂有何違誤。
　㈢至聲請人所提出之系爭信件全文固載：「春麒：這是一封晚
    來的抱歉，聽說我在警詢不實的指證，害的你被判重刑，心
    中萬分的過意不去，因當時在警察局時，警察跟我說：只要
    我配合指認你賣毒品給我，警察可以不採及（應為集之誤）
    我的尿液送檢，卻不知我一時的自私有可能造成你的後半人
    生的幸福，如有機會為你平反定為你平反，就算被起訴偽證
    我也無所謂。在此希望你原諒我一時的自私做不實指證，真
    的對不起。信末請你保重身體。官司能如意。友育龍筆7.24
    （按信封郵戳日期為110年7月23日）」。然查，證人陳育龍
    於本院調查庭先稱：系爭信件係伊親筆所寫，信上所寫內容
    屬實等語，惟被詢及「警察有無說你照筆錄講就不給你採尿
    ？」時，陳育龍即改稱：採尿部分伊無印象，伊心中想趕快
    走，才寫信這樣說等語，復改稱：警察有說不用採尿，筆錄
    做好可以先走等語，又改稱：警察不是用指證聲請人作為不
    用採尿之交換條件等語（見本院聲再卷第141至148頁），一
    改再改，且前後矛盾，其所為證言及系爭信件之可信度已屬
    有疑。而證人即當時製作陳育龍警詢筆錄之員警胡勝夫於本
    院調查庭證述：伊並無承諾陳育龍說只要他配合指認聲請人
    賣毒品給他，伊可以不採陳育龍尿液送檢，系爭信件提到伊
    有為此承諾，並不屬實等語（見本院聲再卷第145頁），亦
    明確否認系爭信件內容之真實性。復如前所述，原確定判決
    已詳為審酌過證人陳育龍翻異前詞之情形，認其於第一審審
    理時所為證述顯係為迴護聲請人而不可採，反觀其於警詢、
    偵查所述則與其他卷內事證相符，足可相互勾稽佐證而認定
    聲請人之犯罪事實；況且證人陳育龍於第一審翻異前詞而被
    詢及翻異之原因時，其完全未提及系爭信件所載「員警承諾
    不採其尿液送檢」乙節，甚至在被問到「警察為何沒有對你
    驗尿？」時，尚陳稱：「我不知道」，並稱「警察沒有用強
    暴脅迫或其他威脅方式對我」（見第一審卷一第193頁反面
    ）。綜觀上情，實難認聲請再審意旨所為指摘及所提相關證
    據，已足以動搖原確定判決所為事實認定。
四、綜上所述，本件聲請再審意旨所指事證，不論係單獨抑或與
    先前之證據綜合判斷，均無法產生合理懷疑，不足以動搖原
    確定判決所認定之事實，是聲請人依前揭規定聲請再審，為
    無理由，應予駁回。
據上論斷，應依刑事訴訟法第434條第1項，裁定如主文。
中　　華　　民　　國　　111 　年　　7　　 月　　13　　日
                  刑事第四庭    審判長法　官  陳筱珮
                                      法　官  柯姿佐
                                      法　官  吳元曜
以上正本證明與原本無異。
如不服本裁定，應於收受送達後十日內向本院提出抗告狀。
                                      書記官  黃亮潔
中　　華　　民　　國　　111 　年　　7 　　月　　14　　日